【裁判字號】    99,交抗,2104
【裁判日期】    991126
【裁判案由】    違反道路交通管理處罰條例
【裁判全文】
臺灣高等法院交通事件裁定            99年度交抗字第2104號
    抗  告  人
    即受處分人  黎萬昌
上列抗告人因違反道路交通管理處罰條例案件，不服臺灣桃園地
方法院，中華民國99年9月24日裁定（99年度交聲字第771號）提
起抗告，本院裁定如下：
    主      文
抗告駁回。
    理      由
一、抗告人即受處分人黎萬昌駕駛其所有HU-7803 號牌自用小客
    車，於民國99年1 月27日11時25分許，在桃園市○○路往大
    興西路方向行駛，行經同德二街口，因違規紅燈直行闖紅燈
    ，經警依法舉發。原處分機關即交通部公路總局新竹區監理
    所桃園監理站依道路交通管理處罰條例第53條第1 項、第63
    條第1 項第3 款規定裁處罰鍰新臺幣4000元，並記違規點數
    3 點。
二、抗告人於原審聲明異議略以：「抗告人駕車經過上述路口，
    燈號剛轉為黃燈，車輛越過停止線時燈號仍為黃燈，並無闖
    越紅燈的違規行為；員警不應扣留抗告人之駕照。」云云。
三、原裁定已詳述證人即舉發員警蔡坤呈的證述如何可採，以及
    抗告人否認闖越紅燈的辯解並無可取的理由。認定抗告人違
    規事實明確，原處分機關所為裁罰合於前述規定，並無違誤
    而駁回聲明異議。
四、抗告意旨略以，抗告人在黃燈下快速通過路口。若舉發員警
    當時已在路口，抗告人不可能看見員警仍敢違規，舉發員警
    的證述並不可採。警察為舉發人又當證人，明顯違反權力分
    立原則，且只靠目視未以科學方法拍照舉證，原審僅以員警
    與抗告人「素昧平生…無…誣指之必要」等語即認定員警之
    證言可採，無法令人信服。抗告人遭受「扣駕照」處分，是
    因抗告人當時另有「行駛牌照註銷車輛」之違規事由，而員
    警竟於「闖紅燈」之罰單上註記「扣駕照」，嗣後又加以塗
    改，顯然員警所為屬於違法處分云云。
五、經審查，認定抗告無理由：
（一）交通違規事件行為態樣甚多，又多有連貫快速、瞬間即逝
      的情形，無法於所有交通違規之同時，全部得以即時利用
      科學儀器取得證據資料，而有採認第一線執勤員警的證述
      ，作為認定違規事實的證據理由；況且員警執行交通勤務
      ，依法並未要求必須以錄影或照相存證。證人即舉發員警
      既已到庭具結，擔保其證述的憑信性，原審據以認定抗告
      人闖越紅燈的違規事實，並不違背證據法則。抗告人自難
      以員警未提出科學儀器性證據，據為免責事由。
（二）於有號誌管制的路口，遇紅燈時應停止不能闖越，屬於一
      般人均知悉的常識。於所有車輛均靜止於停等線前的情況
      下，足以認定該路口號誌為紅燈的事實。證人蔡坤呈證述
      ：「當時我騎巡邏機車沿同德二街直行的方向，在十字路
      口我行進方向是綠燈，看見有輛自用小客車從中正路往大
      興西路方向行駛，當時中正路所有的車輛都已經在停等紅
      燈，只有抗告人的車輛直行通過十字路口。」等語，因而
      認定抗告人闖越紅燈的違規事實，並不違背證據法則。
（三）抗告人坦承當時確有「行駛牌照註銷車輛」的事實，也不
      否認當時因為要趕往桃園縣龜山鄉參加面試而自行離去，
      並拒絕簽收罰單，顯見抗告人之駕照並非證人即員警蔡坤
      呈蓄意扣留，而是抗告人於員警尚未完成扣繳牌照程序之
      際即自行離去所致，難認員警於舉發過程有何不法。至於
      抗告人應如何取回駕照，非本院應審酌事項。
（四）其餘抗告意旨所載，不足以否認原審關於抗告人違規闖紅
      燈的事實認定，不再一一論述。
（五）抗告意旨仍執陳詞，指稱原裁定不當，為無理由，應予駁
      回。
六、據上論結，應依道路交通案件處理辦法第26條，刑事訴訟法
    第412條，裁定如主文。
中    華    民    國    99    年    11    月    26    日
                  刑事第六庭審判長法  官  邱同印
                                  法  官  吳淑惠
                                  法  官  郭豫珍
以上正本證明與原本無異。
不得再抗告。
                                  書記官  陳采薇
中    華    民    國    99    年    11    月    29    日

司法院資訊處製作；財團法人民間司法改革基金會備份。
